【裁判字號】    97,金,26
【裁判日期】    980122
【裁判案由】    損害賠償
【裁判全文】
臺灣臺中地方法院民事判決                97年度金字第26號
原      告  乙○○
                    號2樓
被      告  甲○○
                    現於臺灣臺中看守所羈押中
上列當事人間請求損害賠償事件，本院於民國98年1月8日言詞辯
論終結，判決如下：
    主      文
被告應給付原告新臺幣伍拾萬肆仟元，及自民國九十七年十月
十五日起至清償日止按週年利率百分之五計算之利息。
訴訟費用由被告負擔。
本判決得假執行。
    事實及理由
壹、程序事項：
    原告經合法通知，未於言詞辯論期日到場，核無民事訴訟法
    第386條各款所列情形，爰依被告之聲請，由其一造辯論而
    為判決。
貳、兩造爭執要旨：
一、原告主張：
  1.被告甲○○明知同案張簡清欽積欠銀行款項債信不佳，無法
    以其名義聲請設立公司，且可預見借用名義（人頭）負責人
    成立公司，而未加以闡明正常用途，極易被利用作為與財產
    有關之犯罪，竟基於縱若提供其個人名義被利用作為遂行張
    簡清欽違法使用，亦不違背其本意之幫助犯意，於民國95年
    10月間某日，於不詳地點，提供其所有之身分證、戶口名簿
    等資料予張簡清欽申辦公司之用，而容任張簡清欽等人使用
    其名義申請設立公司以遂行違反銀行法及證券交易法之犯罪
    (詳後）。
  2.而同案被告卓振裕與張簡清欽於93年10月間，在臺北市松山
    區○○○路○段130巷9號14樓籌設「聯合生技國際股份有限
    公司」（下稱聯合生技公司，93年11月10日核准設立），委
    由被告甲○○擔任名義上負責人，張簡清欽為執行董事、卓
    振裕為顧問，並為聯合產業共同經營管理發展委員會主任委
    員（張簡清欽、卓振裕均為公司實際負責人），陳宏傑為董
    事、潘自立擔任總經理兼執行長，並為新竹分公司負責人，
    謝曜嶸（原名蔡銘峰）擔任副總經理，並為臺中分公司負責
    人，李徽邑為業務總監，郭仕女擔任財務長，張簡清欽、卓
    振裕、潘自立、謝曜嶸、李徽邑、郭仕女，均為聯合生技公
    司實際負責業務之人；曾致堅、陳倩玉、黃財賢、汪建和、
    蘇浩偉、張昌平、謝華霖則自同年10月間起，陸續投資加入
    聯合生技公司。聯合生技公司於94年1月1日成立聯合產業共
    同經營管理發展委員會（下稱產業委員會），由卓振裕擔任
    主任委員，張簡清欽、潘自立、謝曜嶸擔任常務委員，李徽
    邑、陳倩玉、曾致堅、汪建和、張昌平陸續擔任監察委員，
    以監督公司之經營發展，黃財賢則為創會委員，關於產業投
    資，委員以上者均有提案權；曾致堅、汪建和、蘇浩偉、張
    昌平、謝華霖自加入後，均積極招攬會員，李徽邑、張昌平
    並經常上臺講解公司之獎金制度，因績效甚佳，李徽邑、曾
    致堅、汪建和、蘇浩偉因此升任常務董事，謝華霖則升任為
    董事，其等均為公司之重要參加人。聯合生技公司之總公司
    負責各分公司業務推展及整合工作，並將各分公司收得會員
    之資金匯集在總公司，所有資金均由總公司統籌運用。卓振
    裕、張簡清欽、郭仕女、潘自立、謝曜嶸、李徽邑、曾致堅
    、陳倩玉、黃財賢、汪建和、蘇浩偉、張昌平、謝華霖、甲
    ○○均明知除法律另有規定外，非依銀行法組織登記之銀行
    ，不得經營收受存款業務，亦不得以收受投資或使加入為股
    東或其他名義，向多數人或不特定人收受款項或吸收資金，
    而約定或給付與本金顯不相當之紅利、利息、股息或其他報
    酬；多層次傳銷，其參加人如取得佣金、獎金或其他經濟利
    益，主要係基於介紹他人加入，而非基於其所推廣或銷售商
    品或勞務之合理市價者，不得為之，竟共同基於違反上開銀
    行法、公平交易法之犯意聯絡，自93年10月間起，先以多層
    次傳銷的方法，對外招攬不特定人投資聯合生技公司成為會
    員，再由投資會員憑藉「聯合生技公司階級制度及高額獎金
    發放的誘因，招攬更多不特定人投資聯合生技公司成為會員
    ，以迅速壯大組織，再以給付會員與本金顯不相當之紅利，
    作為吸引不特定人投資的手段，而達到違法吸收資金的目的
    ，為擴大吸收會員，期間並於94年3月間在臺中巿北屯區○
    ○路○段447號31樓成立臺中分公司，於同年6月間，在新竹
    巿光復2段295號23樓之1成立新竹分公司，於同年7月間在高
    雄巿新興區○○○路55號27樓成立高雄總管理處。
  3.其等以多層次傳銷吸收資金之方式如下：每投資1單位數為
    新臺幣（下同）20240元至22000元（表面上簽訂購買聯合生
    技公司之創業產品套組1組，即上開投資1單位，實則多未領
    得任何商品），13個月（每個月為1期）即回收本金、利息
    ，每投資（或稱購買）1單位，第1個月（即第1期）固定紅
    利為1000元，第2期紅利1200元，第3期利息1400元，第4期
    1600元，第5期1800元，第6期2000元，第7期2200元，第8期
    2400元，第9期2600元，第10期2800元，第11期3000元，第
    12期6000元，第13期7000元（總計35000元），除年利率高
    達60 %以上外，每投資1單位者贈送醬油或酵素1瓶，並向已
    參加投資之會員宣導、鼓勵其等推薦新投資人（吸收會員）
    ，每推薦1投資單位，立即可獲得2000元推薦獎金，又若推
    薦2單位以上可分左、右2線，當左、右2線各有1單位對碰時
    ，又可領對碰推薦獎金1000元（舉例：若甲1次推薦2單位，
    除可領得推薦獎金4000元外，該2單位又分成左、右線各1
    單位，而該左、右線均有1單位碰在一起，又可領得對碰獎
    金1000元，故一次推薦2單位共可領得推薦獎金5000元）。
    ，另設有「領袖分紅」之獎金制度，在聘階「經理」職中，
    以所推薦之左、右2線各50單位，即晉升為經理，經理每單
    位提撥700元為紅利，又所推薦左、右2線各培養1位經理者
    ，聘階為「協理」，協理分紅每單位再提撥300元，又所推
    薦左、右2線各培養1位協理者，聘階為「督導」，又所推薦
    左、右2線各培養1位督導者，聘階為「總監」，又所推薦左
    、右2線各培養1位總監者，聘階為「董事」，又所推薦左、
    右2線各培養1位董事者，聘階為「常董」層次越高分紅越多
    ，並製作紅利細目作帳匯款予各層級幹部及會員，用後期之
    收款充作前期會員之紅利之方式，繼續吸引投資大眾，以此
    高獎金拉攏會員吸收會員，故能迅速擴展參與之投資人，且
    於北、中、南均設立分公司；其等招攬手法除上開高報酬率
    外，對於有意加入之不特定人前來公司後，以召開說明會、
    播放影片等方式而為誇大之說明與介紹，及以印製海報廣為
    宣傳、架設網站（網址：www.ubli fe.com.tw/;www.body16
    8.idv.tw/;104info.com.com.tw/comp/0 0000000000.htm）
    等方式，連續對不特定之人宣稱：聯合生技公司投資種植蘭
    花、生產醬油、投資大陸酒廠等事業，獲利極佳等語，每月
    並舉辦晉升會及以遊覽車接送之方式，帶同投資者參觀南投
    縣草屯鎮○○路465號黃耀德所經營之蝴蝶蘭組織栽培場，
    及雲林縣古坑鄉○○段412-2地號鄒年淦所經營之駝鳥園，
    並向投資人宣稱該蘭花園為聯合生技公司所經營、投資，使
    投資人誤信聯合生技公司具高獲利能力。又聯合生技總公司
    及各分公司，以上開高達60%以上之利率鼓勵投資人至金融
    機構貸款，以利於賺取其中利率之差額，致多數之投資人均
    透過其上線或陳倩玉等人介紹，至金融機構貸款，而陳倩玉
    等人即從中賺取仲介服務費1%至8%費用，且鼓勵投資人以刷
    卡方式，透過遠弘科技股份有限公司、數碼網路科技股份有
    限公司代刷之金流服務，刷購聯合生技公司之創業產品套組
    （1組即上開投資單位1單位）。合計招攬會員約5562人，吸
    金金額約545,606,400元。
  4.原告自94年3月起至4月25日，共同投資100單位（每單位為
    20,240元），共2,024,000元，扣除94年4月起至12月為止所
    領回之1,490,000元，尚損失534,000元，故依據之法律關係
    提起本件訴訟，並聲明：被告應給付原告534,000元，及起
    訴狀繕本送達被告翌日起至清償日止，按週年利率百分之五
    計算之利息。
二、被告對原告依訴之聲明之請求及所依據之法律關係於言詞辯
    論期日為認諾。
三、按當事人於言詞辯論時為訴訟標的之捨棄或認諾者，應本於
    其捨棄或認諾為該當事人敗訴之判決，民事訴訟法第384條
    定有明文。經查：被告於98年1月8日言詞辯論時，對原告訴
    之聲明及所依據之法律關係為認諾，依前揭規定，本院自應
    本於被告之認諾為其敗訴之判決。從而，原告請求被告給付
    534,000元，及自起訴狀繕本送達被告之翌日（即97年10月
    16日）起至清償日止按週年利率百分之五計算之遲延利息，
    為有理由，應予准許。
四、又按本於被告認諾所為之判決，法院應依職權宣告假執行，
    民事訴訟法第389條第1項第1款亦有明定。本件既係本於被
    告認諾所為之判決，爰依職權宣告假執行。
參、訴訟費用負擔之依據：民事訴訟法第78條。
中    華    民    國    98    年    1     月    22    日
                  民事第三庭    法  官  許石慶
正本係照原本作成。
如對本判決上訴，須於判決送達後20日內向本院提出上訴狀。
中    華    民    國    98    年    1     月    22    日
                                書記官


司法院資訊處製作；財團法人民間司法改革基金會備份。
